臺灣高等法院臺南分院刑事判決
111年度上訴字第512號
                                    111年度上訴字第513號
上  訴  人  
即  被  告  柯勝偉



指定辯護人  本院公設辯護人簡松柏  
上列上訴人即被告因毒品危害防制條例案件，不服臺灣嘉義地方
法院109年度訴字第675號、第690號中華民國111年3月8日第一審
判決（起訴案號：臺灣嘉義地方檢察署109年度偵字第2960號、
第2961號、第5995號；追加起訴案號：109年度偵字第8503號）
，提起上訴，本院判決如下：
    主      文
上訴駁回。
    事實及理由
一、上訴得明示僅就判決之刑、沒收或保安處分一部為之。刑事
    訴訟法第348條第3項定有明文。而為尊重當事人設定攻防之
    範圍，並減輕上訴審審理之負擔，容許上訴權人僅針對刑、
    沒收或保安處分一部提起上訴，其未表明上訴之認定犯罪事
    實部分，則不在第二審之審判範圍。如為數罪併罰之案件，
    亦得僅針對各罪之刑、沒收、保安處分或對併罰所定之應執
    行刑、沒收、保安處分，提起上訴，其效力不及於原審所認
    定之各犯罪事實，此部分犯罪事實不在上訴審審查範圍（11
    0年6月16日修正理由參照）。本件被告僅就原判決所處之刑
    部分提起上訴，業經本院與被告、辯護人確認在卷（本院51
    2卷第72頁、91頁），是原判決關於犯罪事實及沒收部分，
    不在本院審理範圍。
二、本判決書關於犯罪事實、證據及理由，引用原審判決書之記
    載（如附件）。
三、被告上訴意旨略以：被告對於被訴犯罪事實於偵查及審理中
    均坦承犯行，被告為全家經濟支柱，倘被告入監服刑，被告
    家人生活堪憂，原判決並未審酌被告是否有足以引起一般同
    情而情堪憫恕之情況，未適用刑法第59條規定酌減其刑，被
    告一時不察而誤觸法網，且客觀上非不可憫恕，被告從小沒
    有雙親，考量家庭因素，如就販賣第三級毒品部分處被告2
    年以上有期徒刑，有失比例原則。被告就原判決犯罪事實二
    部分犯行，毒品來源亦為某甲，應適用毒品危害防制條例第
    17條第1項規定減輕其刑等語。
四、駁回上訴之理由
㈠、原判決以被告販賣第三級毒品、販賣第三級毒品未遂犯行，
    事證明確，比較新舊法後，分別論以修正前毒品危害防制條
    例第4條第3項之販賣第三級毒品罪，1罪，及修正前毒品危
    害防制條例第4條第6項、第3項之販賣第三級毒品未遂罪，1
    罪。所犯2罪均依修正前毒品危害防制條例第17條第2項規定
    減輕其刑，並就販賣第三級毒品未遂部分，依刑法第25條第
    2項未遂犯規定，遞減輕其刑。量刑部分審酌被告明知毒品
    對人體危害甚大，理應知悉毒品戕害人身，一經染毒，極易
    成癮，影響頗為深遠，且毒品對社會秩序及國民健康危害至
    深且鉅，如任其氾濫、擴散，影響社會治安，危害非淺，其
    既明知其害，竟無視國家對於杜絕毒品犯罪之禁令，僅為貪
    圖個人不法私利，即夥同共犯為原判決犯罪事實一之犯行，
    並自行另為原判決犯罪事實二犯行，而將毒品販賣予他人施
    用，除戕害他人身心健康，危害社會風氣外，恐助長毒品氾
    濫，並足以衍生其他犯罪，所為殊無可取；惟念及被告坦承
    全部犯行之犯後態度，且前未曾有刑事犯罪之前科紀錄，素
    行尚佳，兼衡被告安裝○○○○為業，月入約新臺幣0萬、0萬元
    ，未婚無子女、平常與公司同事同住、○○畢業之智識程度，
    暨其犯罪之動機、手段、情節、所生危害及獲利多寡等一切
    具體情狀，分別量處有期徒刑2年、3年8月。核其量刑部分
    並無適用法律之違誤，裁量權之行使亦屬妥適。　　
㈡、被告雖主張原判決犯罪事實二部分，毒品來源亦為某甲，並
    為其於偵查中已供出，且該部分犯罪事實為其於偵訊時主動
    坦承等語，然查：
  ⒈原判決犯罪事實二所示販賣第三級毒品犯行，係依證人林建
    宏109年6月17日之警詢指述而循線查獲，此除有該次警詢筆
    錄可參外（警0441卷第5-9頁），另經本院傳訊警員甲○○到
    庭證稱：是因為林建宏被查獲持有毒品，他說要供出上手，
    我們才去對林建宏製作筆錄，警詢筆錄裡面與被告的LINE對
    話截圖，是林建宏提供，我們當時不知道毒品來源是誰，是
    林建宏跟我們講，我們搜尋以後給他指認，我們不是接受檢
    察官指揮偵辦，單純是因為林建宏供出上手而查獲，後來10
    9年6月24日去鹿草分監借訊被告，警詢筆錄裡面的LINE對話
    紀錄截圖，就是林建宏提供的（本院512卷第106-107頁）等
    語明確，而上開109年6月17日林建宏警詢筆錄所附與被告LI
    NE對話紀錄截圖（警0441卷第7頁），與被告109年6月24日
    警詢筆錄內LINE對話紀錄截圖相同（同卷第3頁），足認警
    員係以林建宏之指證內容詢問被告相關犯罪事實。而被告雖
    於109年4月2日偵訊時供稱：某甲有時會預先把毒品咖啡包
    給我，如果有賣就把錢給某甲，如果沒賣，就把毒品咖啡包
    還給某甲。含昨天一次（即原判決犯罪事實一部分），我幫
    某甲有2、3次，都是在○○門市交易，上一次是某甲跟買家聯
    絡，某甲叫我把毒品咖啡包拿去給對方，買家透過微信只有
    這一次，對方就打我留的facetime給我（偵2960卷第19頁）
    等語，然其上開供述並未指出所販賣之對象為何，檢察官亦
    未因其上開供述而發動偵查，或指揮司法警察調查，此除為
    證人甲○○證述明確如上以外，另依被告於本院審理時供稱：
    我當時跟檢察官說我不知道對方的真實姓名，只有說手機裡
    面有LINE，但檢察官沒有叫我打開LINE給他看，我也沒有跟
    檢察官說LINE裡面的代號，109年6月24日警詢筆錄裡面的LI
    NE對話紀錄截圖，不是我提供的等情（本院512卷第104-105
    頁），亦可證明被告雖於偵查中供稱另有在○○門市交易第三
    級毒品之事實，然因並未供述販賣對象，亦未提出相關事證
    ，檢察官並未因發動偵查，原犯決犯罪事實二部分之犯行，
    應為證人林建宏主動供出毒品來源，為警員循線查獲，被告
    此部分尚與自首之要件不符。
  ⒉被告主張，犯罪事實二部分，毒品來源亦為某甲，且因其供
    述而查獲某甲，然被告於偵查中就該次毒品來源先供稱：是
    微信聊天室裡匿名○○○○○之男子，1公克毒品價值1仟7佰元，
    3包毒品咖啡包1仟5佰元等語（警0441卷第4頁），嗣則改稱
    ：毒品是跟某甲拿的（偵2961卷第150頁）、賣給林建宏、
    蔡姓少年的毒品咖啡包是109年3月20日晚上8時許，我在我
    家某甲請我的，因為他如果是請我的，毒品的量只有一點點
    ，如果叫我去賣，毒品的量就很多。我109年6月24日在鹿草
    分監獄作筆錄時講毒品來源是○○○○○，是因為我還有另案，
    搞混了，如果有朋友要毒品，我就會去跟某甲拿毒品，再賣
    給我朋友，我不知道某甲知不知道我拿毒品賣給朋友，賣給
    林建宏、蔡姓少年的毒品咖啡包是某甲送我的，我拿去賣給
    他們，某甲不知情，某甲沒有一起去，賣給他們的錢我自己
    花掉了（同卷第237頁）等語，其偵查中供稱毒品來源先後
    不一致，檢察官並未因其供述而就某甲部分提起公訴，有本
    件起訴書附卷可參，且被告於本院審理時，就該次取得毒品
    之方式，則供稱：我先接到林建宏的訊息後，說要從雲林過
    來，我知道他們要買多少之後，再去跟某甲拿等情（本院51
    2卷第105頁），與其上開偵查中之陳述亦不相符。
　⒊毒品危害防制條例第17條第1項規定：「犯第4條至第8條、第
    10條或第11條之罪，供出毒品來源，因而查獲其他正犯或共
    犯者，減輕或免除其刑。」所稱「供出毒品來源，因而查獲
    其他正犯或共犯」，係指被告供出毒品來源之有關資料，諸
    如上手之姓名、出生年月日、住居所或其他足資辨別之特徵
    等，使調（偵）查犯罪之公務員因而對之發動調（偵）查並
    查獲者，亦即被告之「供出毒品來源」，與調（偵）查犯罪
    之公務員對之發動調查或偵查並進而查獲之間，須具有先後
    且相當之因果關係。又所稱「毒品來源」，係指被告原持有
    供自己犯罪之毒品源自何人之謂。因之，須被告所犯販賣毒
    品之來源，與其所犯該罪之間有直接關聯者，始得適用上開
    減、免其刑之規定（最高法院110年度台上字第1092號、第1
    094號判決意旨參照），本件被告就原判決犯罪事實一部分
    ，雖於警員當場查獲時，供出毒品來源為共犯某甲，而得就
    該部分犯行適用修正前毒品危害防制條例第17條第1項規定
    減輕其刑，然依被告上開供述，原判決犯罪事實一部分所販
    賣之毒品咖啡包，係某甲於109年4月1日查獲當天，接獲警
    員佯裝之買家訊息後，再向某甲取得所販賣之毒品咖啡包，
    犯罪事實二部分之毒品咖啡包，則係109年3月20日與林建宏
    、蔡姓少年約定交易毒品咖啡包後，再向某甲取得毒品咖啡
    包，則某甲係於不同時間，因販賣與不同之購毒者而分次提
    供毒品咖啡包與被告，是縱使被告犯罪事實一部分，因其供
    述而查獲某甲，亦與犯罪事實二部分，某甲提供毒品咖啡包
    與被告分屬不同之犯罪事實，揆諸上開最高法院判決意旨，
    被告原判決犯罪事實二部分之來源，既未經查獲，亦不得以
    原判決犯罪事實一部分之減刑事由，援引作為此部分減輕其
    刑之事由。
㈢、至於原判決就犯罪事實一部分，是否有修正前毒品危害防制
    條例第17條第1項規定之適用，原審法院雖僅以電話紀錄方
    式，詢問承辦警員吳峻凱後，依公務電話紀錄記載「本案是
    否因被告乙○○供出而查獲共犯某甲？答 ：是」等語（原審6
    75卷第31頁），即遽以認定，然此部分經本院傳訊證人即承
    辦員警丙○○證稱：警員吳峻凱當時跟我一起去查獲，當天被
    告有說毒品來源是某甲，剛好某甲在被告家，所以就帶我們
    去被告家查獲某甲及毒品，被告跟我們說以前，不知道毒品
    來源是誰，當初鎖定對象的時候，不知道真實身分是誰，也
    不知道是單獨販賣或共同販賣，我們是到現場逮捕被告後，
    被告說出另外毒品來源，我們才知道等語（本院512卷第102
    -103頁），核與其職務報告（警7464卷第28頁）、現場蒐證
    照片及搜索扣押筆（同卷第30-34頁、47-49頁）相符，原判
    決此部分之證據及理由應予補充，併予敘明。
㈣、被告上訴意旨指摘，原判決犯罪事實一部份，量刑過重，及
    犯罪事實二部分，應適用刑法第59條規定酌減其刑，然刑法
    第59條規定所稱「犯罪之情狀可憫恕」，係指審酌刑法第57
    條各款所列事項以及其他一切與犯罪有關情狀之結果，認其
    犯罪足堪憫恕，在客觀上顯然足以引起一般同情者而言（最
    高法院38年台上字第16號、45年台上字第1165號及51年台上
    字第899號判決參照），又刑法第59條所規定之酌量減輕其
    刑，係裁判上之減輕，必以犯罪之情狀可憫恕，認為宣告法
    定最低度之刑猶嫌過重者，始有其適用。如別有法定減輕之
    事由，應先依法定減輕事由減輕其刑後，猶嫌過重時，始得
    為之（最高法院88年度台上字第1862號判決意旨可參），被
    告販賣第三級毒品咖啡包未遂部分，約定交易金額為2仟元
    ，交易數量為5包（驗餘毛重共計42.573公克），販賣方式
    為透過通訊軟體向不特定人發送廣告訊息，販賣第三級毒品
    既遂部分，交易對象2人，交易金額合計2仟7佰元，數量為3
    包，其販賣方式已擺脫傳統1對1銷售模式，可能觸及之對象
    更為廣泛，危害性較高，且第三級毒品因取得管道及施用方
    式相對容易，於青壯年族群間造成氾濫，然施用結果對人之
    身體、心理所生危害不輕，並可能造成長期後遺症，所生危
    害不容小覷，毒品危害防制條例因而提高散播行為之刑罰，
    以咖啡包型態販售之毒品，容易使人失去戒心，誤認其危害
    性較輕，是法院於個案中之量刑，仍應考量刑罰之防衛社會
    功能而為妥適之量處，本件被告賣第三級毒品未遂部分，已
    因偵審自白、未遂犯之規定，遞減輕其刑，原判決依刑法第
    57條規定，審酌卷內各項量刑證據後，量處有期徒刑2年，
    其裁量權之行使並無不當之處，販賣第三級毒品部分，則因
    偵審自白規定減輕情刑，法定罪低刑度為有期徒刑3年6月，
    以被告之犯罪手法及規模以觀，亦無何情輕法重之弊，尚無
    再依刑法第59條規定酌減其刑之必要，被告上訴指摘原判決
    量刑過重、未適用刑法第59條規定酌減其刑而違法或不當，
    為無理由。　　
㈤、綜上，原判決並無上訴意旨所指違法或不當之處，被告上訴
    請求撤銷改判，為無理由，應予駁回。
五、應適用之程序法條：刑事訴訟法第368條、第373條。　　　
本案經檢察官李鵬程提起公訴、檢察官科文綾追加起訴、檢察官
陳昱旗到庭執行職務。
中　　華　　民　　國　　111 　年　　5 　　月　　31　　日
                  刑事第一庭    審判長法　官  楊清安
                                      法　官  陳顯榮
                                      法　官  蕭于哲
以上正本證明與原本無異。
如不服本判決應於收受送達後20日內向本院提出上訴書狀，其未
敘述上訴理由者，並得於提起上訴後20日內向本院補提理由書（
均須按他造當事人之人數附繕本）「切勿逕送上級法院」。
　　　　　　　　　　　　　　　　　　　書記官  鄭信邦
中　　華　　民　　國　　111 　年　　5 　　月　　31　　日
附錄本案論罪科刑法條全文
修正前毒品危害防制條例第4條
製造、運輸、販賣第一級毒品者，處死刑或無期徒刑；處無期徒
刑者，得併科新臺幣二千萬元以下罰金。
製造、運輸、販賣第二級毒品者，處無期徒刑或七年以上有期徒
刑，得併科新臺幣一千萬元以下罰金。
製造、運輸、販賣第三級毒品者，處七年以上有期徒刑，得併科
新臺幣七百萬元以下罰金。
製造、運輸、販賣第四級毒品者，處五年以上十二年以下有期徒
刑，得併科新臺幣三百萬元以下罰金。
製造、運輸、販賣專供製造或施用毒品之器具者，處一年以上七
年以下有期徒刑，得併科新臺幣一百萬元以下罰金。
前五項之未遂犯罰之。